【裁判字號】    90,上易,202
【裁判日期】    901211
【裁判案由】    損害賠償
【裁判全文】
臺灣高等法院高雄分院民事判決  九十年度上易字第二○二號
    上  訴  人  丙○○
    被  上訴人  乙○○
    訴訟代理人  甲○○
右當事人間請求損害賠償事件，上訴人對於中華民國九十年八月三十日臺灣高雄地方
法院九十年度訴字第一一六０號第一審判決提起上訴，本院判決如左：
      主      文
原判決關於命上訴人給付超過新台幣肆拾肆萬伍仟參佰伍拾肆元，及自民國九十年二
月二十二日起至清償日止，按年息百分之五計算利息，暨訴訟費用（除確定部分外）
之裁判，均廢棄。
右廢棄部分，被上訴人在第一審之訴駁回。
其餘上訴駁回。
第一、二審訴訟費用（除確定部分外）由上訴人負擔二分之一，餘由被上訴人負擔。
    事實及理由
一、被上訴人起訴主張：上訴人於民國八十九年十一月十六日上午九時二十分許，騎
    乘車號ＤＤＡ－二四一號機車，行經高雄縣美濃鎮○○路○段六一號前農田時，
    竟疏未注意而誤加油門並衝入路旁農田，撞及當時在農田工作之伊，致伊受有第
    一頸椎骨折之傷害。上訴人之刑事責任部分，業經法院依過失傷害罪判處有期徒
    刑二月確定。伊因受傷治療共支出醫療費用新台幣（下同）九萬九千一百二十八
    元，往返醫院車資八千元，且伊受傷時正值菸葉採收種植時期，亦因受傷致無法
    工作，受有六十六萬一千二百元之損失，另伊之妻子為照顧伊而無法外出工作，
    受有九萬元之損失，又伊為保全日後之請求，聲請假扣押而支出程序費用五千七
    百九十五元。再者，伊因此傷害，精神上受極大痛苦，併請求精神慰藉金五十萬
    元，上開金額合計一百三十六萬四千一百四十三元。爰依侵權行為之法律關係，
    求為命上訴人給付上開金額及法定遲延利息，並駁回對造上訴之判決（就其中醫
    療費用超過八萬一千九百五十元，工作損失超過五十萬一千二百二十元，及精神
    慰藉金超過二十萬元，合計超過七十八萬三千一百七十七元部分，經原審為被上
    訴人敗訴判決後，未據其聲明不服）。
二、上訴人則以：本件車禍係因伊癲癇症發作而發生，伊並無故意過失，縱認伊應負
    責，上訴人請求之醫療費用未扣除健保給付，且工作損失及精神慰藉金均屬過高
    等語，資為抗辯，而求為廢棄原審判決不利於伊部分，並駁回對造請求之判決。
三、被上訴人主張其於前開時地，遭上訴人騎車撞傷，致受有第一頸椎骨折之傷害等
    情，據提出高雄榮民總醫院診斷證明書、道路交通事故調查報告表為證，上訴人
    對其騎車因煞車不慎誤踩油門致衝入農田撞及被上訴人之事實，亦於刑事案件之
    警偵訊及第一審審理中坦白承認，且經本院依職權調取臺灣高雄地方法院檢察署
    九十年度偵字第六二二號過失傷害卷查證明確。上訴人雖辯稱事故發生當時，其
    癲癇症發作致意識喪失，並無過失等語，然上訴人所提出之診斷證明書，僅載明
    其患有癲癇症，但並法證明事故發生當時亦有該症狀之發生，且上訴人於刑事案
    件之警訊、偵查及第一審審理中均陳稱係因誤踩油門而衝入農田，並未提及事故
    發生當時有此項症狀，則其嗣後所為此項抗辯，尚難採信。又上訴人上開行為，
    經刑事庭調查結果，亦認其有過失而判處有期徒刑二月確定，業經本院依職權調
    取相關刑事卷查明屬實，則上訴人就本件事故之發生，為有過失，應可認定。
四、按因故意或過失，不法侵害他人之權利者，負損害賠償責任；不法侵害他人之身
    體或健康者，對於被害人因此喪失或減少勞動能力時，應負損害賠償責任；又不
    法侵害他人之身體、健康者，被害人雖非財產上之損害，亦得請求賠償相當之金
    額，民法第一百八十四條第一項前段、第一百九十三條第一項及第一百九十五條
    第一項前段分別有明文規定。本件上訴人因過失不法侵害被上訴人之身體，已如
    前述，則被上訴人依前開規定，請求上訴人負損害賠償責任，即屬有據。爰就被
    上訴人請求之金額，是否准許，分述如下：
  (一)醫療費用部分：被上訴人主張其因前開事故，共計支出醫療相關費用九萬九千一
    百二十八元等情，業據提出高雄榮民總醫院醫療費用單據五紙，購置頸圈之統一
    發票、租用固定架合約書各一紙為證，上訴人雖抗辯被上訴人並無使用頸圈及固
    定支架之必要，但被上訴人因本件事故致頸椎骨骨折合併後頸疼痛，且雙手發麻
    、四肢深部肌腱反射增強，復建三個月期間需以頸胸支架固定等情，有被上訴人
    提出之高雄榮民總醫院診斷證明書在卷可稽，且經原審向該院函查屬實，有該院
    九十年五月十七日（九十）高總行字第九００三七二０號函在卷可稽，則上訴人
    上開抗辯，即難採信。又上訴人抗辯有關醫療費用中由健保給付之部分應予扣除
    ，被上訴人亦表示同意扣除，此部分健保給付之金額，經依上開收據所載核算結
    果，被上訴共計支出七萬四千七百四十四元（餘額由健保支付），則被上訴人主
    張醫療費用之損害，於七萬四千七百四十四元之範圍內，應予准許（原審就此部
    分，認應准八萬一千九百五十七元，尚有誤算）。
  (二)喪失勞動能力損失部分：被上訴人因本件事故致頸椎骨骨折，需三個月期間復健
    並需以頸胸支架固定等情，業如前述。又被上訴人原係從事菸葉種植，為上訴人
    所不爭執，而種植菸葉、烘烤、檢煙及包裝等流程，均需以勞力為之，被上訴人
    因此項受傷致無法於菸葉產銷期間從事該工作，而不得不將農田出租他人耕作以
    減少損失，則其因此項事故在短期內無法從事原所固定從事之工作，並因而受有
    原可預期獲得之收入，自可以此原有收入為計算此期間減少勞動能力損失之依據
    。經查，被上訴人主張其於事故前一年即八十八年間因從事菸葉種植，而有六十
    六萬一千二百二十元之收入，業據提出臺灣省菸酒公賣局屏東菸廠八十八年菸葉
    價款入戶通知書及存摺影本為證，則被上訴人主張以此為計算損害之基準，即可
    採信。又被上訴人雖認可請求上開全部金額，然被上訴人原從事菸葉種植係與其
    妻子共同所為，為被上訴人所自陳，則上開金額自應認係其夫妻二人所共同之收
    入，故計算損害時，自應就此情形為斟酌，經斟酌結果，認被上訴人得請求之金
    額應以一半為限，其得請求之金額應為三十三萬零六百十元。另被上訴人自陳在
    此期間因無法種植菸葉，而將其土地出租他人，共計收入十六萬元，依民法第二
    百十六條之一之規定，自亦應予以扣除。經扣除結果，被上訴人得請求之金額應
    為十七萬零六百十元。
  (三)精神慰藉金部分：被上訴人因受前開傷害，致需三個月之復健期間，且因係頸椎
    骨骨折，須使用支架固定，生活上受有極大之不便，其精神上受有相當之痛苦，
    堪以認定。本院審酌被上訴人為六十歲、國校畢業、從事菸農工作，及上訴人為
    四十七歲、高工畢業、任職美商工工友，月薪約二萬元、有土地二筆、房屋一棟
    等一切情狀，認其請求賠償精神慰藉金以二十萬元為適當，上訴人認仍屬過高，
    尚難採信。
五、綜上所述，本件被上訴人得請求上訴人賠償之金額為四十四萬五千三百五十四元
    （即醫療費用七萬四千七百四十四元，工作能力損失十七萬零六百十元，精神慰
    藉金二十萬元）。從而，被上訴人本於侵權行為之法律關係，請求上訴人給付之
    款項，在前開四十四萬五千三百五十四元，及自起訴狀繕本送達翌日即九十年二
    月廿二日起至清償日止，按年息百分之五計算利息之範圍內，即屬有據，應予准
    許。至逾上開範圍部分之請求，並無理由，應予駁回。原審命上訴人給付超過前
    開應准許部分，尚有違誤，上訴意旨指摘其不當，請求廢棄改判，為有理由，應
    予廢棄，並駁回被上訴人此部分之請求。至原審就前開應准許部分命上訴人為給
    付，即屬正當，上訴意旨指摘原判決此部分不當，請求廢棄改判，並無理由，應
    予駁回。
六、據上論結：本件上訴為一部有理由、一部無理由，依民事訴訟法第四百四十九條
    第一項、第四百五十條、第七十九條但書，判決如主文。
中      華      民      國    九十      年    十二    月      十一      日
                                      臺灣高等法院高雄分院民事第四庭
~B1審判長法官  王錦村
~B2法      官  曾錦昌
~B3法      官  林紀元
右為正本係照原本作成。
不得上訴。
中      華      民      國    九十      年    十二    月      十三      日
~B法院書記官  張宗芳
                                                                        Ｆ


司法院資訊處製作；財團法人民間司法改革基金會備份。
